高雄高等行政法院判決
　　　　　　　　　　　　　　　　94年度訴字第00834號
　　　　　　　　　　　　　　民.
原　　　告　萬安農牧股份有限公司
代　表　人　甲○○
被　　　告　高雄縣政府
代　表　人　乙○○　縣長
訴訟代理人　丙○○
上列當事人間因菸酒管理法事件，原告不服財政部中華民國94年
7月6日台財訴字第09400216310號訴願決定，提起行政訴訟。本
院判決如下︰
　　主  文
原告之訴駁回。
訴訟費用由原告負擔。
　　事  實
甲、事實概要：
    緣原告於http://www.bmm.com.tw網站上登載販賣酒類商品
    ，涉嫌違反菸酒管理法第31條規定，案經臺北縣政府查獲，
    以民國（下同）94年2月26日北府財金字第0940105595號函
    通報被告查證屬實，乃依同法第57條第1項規定，處罰鍰新
    台幣（下同）1萬元，並限於收到行政處分書之日立即停止
    網站販售酒類商品行為。原告不服，提起訴願，遭決定駁回
    ，遂提起本件行政訴訟。
乙、兩造聲明：
一、原告未於言詞辯論期日到場，據其所具書狀聲明：訴願決定
    及原處分均撤銷。
二、被告聲明：原告之訴駁回。
丙、兩造之主張：
一、原告未於言詞辯論期日到場，據其所具書狀主張之理由：
    按菸酒管理法第31條第1項規定：「酒之販賣，不得以自動
    販賣機、郵購、電子購物或其他無法辨識購買者年齡等方式
    為之。」換言之，該條規範之意旨，乃在禁止對未成年人販
    售酒類商品，因此，倘若販賣之方式，已設有篩檢控制之程
    序，可排除販賣予未成年人之可能者，應即無違上開規定旨
    趣，不應予以處罰，此為依目的解釋法條之當然結論。查，
    原告於網站上，僅從事廣告宣傳，原則上並不從事販賣行為
    ，若欲購買者，必須登錄加入會員，而會員必須檢具證明文
    件證明為成年人，此外，原告於網站內之網頁，自始即標明
    「未滿18歲請勿訂購酒類產品，若宅配人員發現訂、收貨人
    未成年，本公司有權取消交易，且會向訂、收貨人收取運費
    」，換言之，除有會員資格年紀限制外，原告亦會篩選交易
    對象，不將酒類產品售予18歲以下之未成年人。準此，原告
    已作雙重防範措施，因此，原告上述作為應未違反菸酒管理
    法第31條規定之立法本旨，原處分未察，遽對原告為罰鍰處
    分，殊屬違法不當。
二、被告主張之理由：
    經查，原告於http://www.bmm.com.tw網站上設有電子購物
    功能，可供消費者購買酒類商品，有被告查調該網站以電子
    購物方式販賣酒類產品之資料可資為證，且為原告所坦承，
    。原告雖辯稱已有會員資格年紀及篩選交易對象雙重防範，
    惟菸酒管理法第31條第1項明確規定，酒之販賣，不得以自
    動販賣機、郵購、電子購物或其他無法辨識購買者年齡等方
    式為之，經核原告所為係以電子購物方式販賣酒類，已違反
    菸酒管理法第31條第1項所列舉不得採用之販賣酒類方式。
    是以，被告94年4月6日府財酒字第0940069170號行政處分，
    洵無違誤。
    理  由
一、原告經合法通知未於言詞辯論期日到場，核無行政訴訟法第
    218條準用民事訴訟法第386條所列各款情形，爰依被告聲請
    由其一造辯論而為判決。
二、按「酒之販賣，不得以自動販賣機、郵購、電子購物或其他
    無法辨識購買者年齡等方式為之。」、「有下列各款情形之
    一者，處新臺幣1萬元以上5萬元以下罰鍰：‧‧‧二、酒之
    販賣違反第31條第1項規定。違反前項第2款規定者，並得按
    日連續處罰至違反之行為停止為止。」分別為菸酒管理法第
    31條第1項及第57條所明定。又「依本法第57條第1項規定裁
    罰之案件，第1次查獲者，處以新臺幣1萬元之罰鍰；第2次
    查獲者，處以新臺幣3萬元罰鍰，第3次以後查獲者，處以新
    臺幣5萬元之罰鍰。」菸酒查緝及檢舉案件處理作業要點第
    45點第11款亦定有明文。
三、本件原告於http://www.bmm.com.tw網站登載販賣酒類商品
    ，涉嫌違反菸酒管理法第31條規定，案經臺北縣政府菸酒聯
    合查緝小組於94年2月14日查獲，乃以94年2月26日北府財金
    字第0940105595號函通報被告查證屬實，乃依同法第57條第
    1項規定，處罰鍰1萬元，並限於收到行政處分書之日立即停
    止網站販售酒類商品行為等情，已經兩造分別陳明在卷，並
    有台北縣政府94年2月26日北府財金字第0940105595號函、
    被告94年4月6日府財酒字第0940069170號處分書（皆影本）
    附原處分卷可稽，自堪認定。而原告提起本件訴訟，無非以
    其網站僅從事廣告宣傳，原則上並不從事販賣，至欲購買者
    ，則必須檢具已成年之證明文件登錄加入會員，且網站內之
    網頁，自始即標明「未滿18歲請勿訂購酒類產品，若宅配人
    員發現訂、收貨人未成年，本公司有權取消交易」等字樣，
    是原告縱有於網路上販賣酒類，亦足可辨識購買者年齡，不
    至將酒類產品售予18歲以下之未成年人，原告並無違反菸酒
    管理法第31條規定等語，資為爭執。
四、經查，原告於系爭網頁不僅刊登各種酒類產品，並註明其售
    價；而售價則以是否為會員區分為建議售價及會員價。凡瀏
    覽系爭網頁者，均得藉該網頁所設定之線上購物功能購買酒
    類，此有系爭網頁列印資料附原處分卷可稽。原告訴稱其祇
    僅從事酒類廣告，未有網路賣酒之行為云云，並非可採。又
    系爭網頁固設有會員專區，而兼採會員制，然從該網頁之電
    子郵件訂購單應填載事項觀之，凡以電子郵件訂購酒類者，
    並未限於會員始得購買，亦無需購買者填載年齡以資限制。
    ；對照系爭網頁所設常見問答集，其對於瀏覽者要如何購買
    產品，已指明：「1.可打電話到本公司免付費專線00000000
    00訂購產品。2.可在本公司網頁上利用『產品櫥窗』中的訂
    購功能訂購貨品。3.可寫上您的電話、地址、欲訂購貨品及
    數量，傳真到00-0000000訂購貨品。4.可寫上您的電話、地
    址、欲訂購貨品及數量，E-MAIL到．．．訂購貨品。」另對
    於如何線上購物，則指明：「先註冊成為本公司會員即可享
    有以會員價線上購物的優惠，要是一般訪客則為原價購買。
    請點選網頁上『產品櫥窗』，選定您所想要購買的商品，點
    選那樣商品，即可進到購物車頁面，再按下該產品下方的『
    加入購物車』即可。為了能將產品正確快速送到您手中，請
    詳實地填您的訂購資料，若您已是本公司會員，只需登錄，
    不需再填寫基本資料。．．．。」等詞；至購買者付款方式
    則有宅配貨到付款及銀行匯款以及自動提款機轉帳等可供選
    擇。綜上以觀，原告以系爭網頁販賣酒類，選購者並不以會
    員為必要，而所謂會員祇是享有以優惠價格購買，並非藉會
    員資格辨識購買者年齡；換言之，上網者如欲向原告購買酒
    類產品，既不限於會員，且訂購方式可選擇線上購物或以電
    話、傳真或電子郵件為之，至付款方式除宅配付款外，另有
    電匯或自動提款機轉帳可供選擇，足見原告所重視者，均以
    商品之快捷成交及貨款之確保為首要，至於購買酒類之對象
    及其滿18歲與否，既非所問，當無從由上開交易模式中得到
    辨識，自堪認定。原告主張其以系爭網頁販賣酒類，凡購買
    者必須檢具證明文件證明已經成年，並登錄加入會員接受管
    制，最後並由其宅配送貨人員把關購買人之年齡以防止18歲
    以下之未成年人購買云云，顯與事實不符，自無足採。又原
    告從事酒類販賣，依菸酒管理法規定，本有注意不得以電子
    購物無法辨識購買者年齡之方式為之，乃竟以前揭方式為之
    ，縱非故意，亦有過失，是被告以原告違反菸酒管理法第31
    條前段規定，依同法第57條規定處原告1萬元罰鍰，並無不
    合。至被告於處分書上除記載應處原告罰鍰1萬元外，另所
    記載「．．．，並限於收到行政處分書之日即停止網站販售
    酒類商品行為」部分，因菸酒管理法第57條係規定：「有下
    列各款情形之一者，處新臺幣一萬元以上五萬元以下罰鍰：
    ．．．二、酒之販賣違反第三十一條第一項規定。違反前項
    第二款規定者，並得按日連續處罰至違反之行為停止為止。
    」亦即有關同法第31條前段之違章行為之處罰，係採取裁處
    罰鍰及由行政機關裁量以按日連續處罰之方式為之，雖無限
    期改善之規定，然原告上開於網站販賣酒類本身即屬違法，
    本即不得為之，故被告所為上開命原告停止網站販售酒類之
    告知，無非單純之告誡性質，不生處罰效果，附此說明。
五、綜上所述，原告之主張並不可採。從而，被告以原告設置電
    子網站無法辨識購買者年齡方式販賣酒類產品，違反菸酒管
    理法第31條前段規定，依同法第57條規定裁處原告1萬元罰
    鍰並限原告於收到行政處分書之日起即停止網站販售酒類商
    品行為，並無違誤。訴願決定予以維持，亦無不合。原告起
    訴意旨求為撤銷，為無理由，應予駁回。
據上論結，本件原告之訴為無理由，依行政訴訟法第218條、第
195條第1項後段、第98條第3項前段、民事訴訟法第385條第1項
前段，判決如主文。
中　　華　　民　　國　　94　　年　  11　　月　 30  　 日
                  第二庭審判長法  官　 江幸垠
                              法  官　 戴見草
                              法  官　 簡慧娟
以上正本係照原本作成。
如不服本判決，應於判決送達後20日內向本院提出上訴書狀，其
未表明上訴理由者，應於提起上訴後20日內向本院提出上訴理由
書（須按對造人數附繕本）；如於本判決宣示或公告後送達前提
起上訴者，應於判決送達後20日內補提上訴理由書（須附繕本）
。未表明上訴理由者，逕以裁定駁回。
提起上訴應預繳送達用雙掛號郵票7份（每份34元）。
中　　華　　民　　國　　94　　年　  11　　月　 30  　 日
　　　　　　　　　　　　　　　書記官   楊曜嘉
